---
output: github_document
editor_options:
  markdown:
    wrap: 72
---

<!-- README.md is generated from README.Rmd. Edit this source. -->

```{r, include = FALSE}
knitr::opts_chunk$set(collapse = TRUE, comment = "#>", eval = FALSE)
```

# litreviewR

**Organize a revisão; mantenha o pesquisador no controle.** `litreviewR` é um
pacote R para organizar referências, preparar corpora textuais e apoiar
extração e classificação estruturadas em revisões de literatura. Ele combina
ferramentas tradicionais de análise de texto com instrumentos configuráveis e
adaptadores para modelos de linguagem e classificação JEV.

O pacote foi pensado para cientistas sociais e políticos que precisam tornar
mais sistemática a triagem, a codificação e a síntese de um corpus. Também
oferece interfaces legíveis por scripts e agentes: esquemas JSON, contratos
explícitos, resultados estruturados e validação de citações permitem encaixá-lo
em fluxos automatizados sem delegar decisões científicas ao modelo.

> **Estado do projeto:** versão de desenvolvimento `0.1.0`. Resultados de LLM
> e JEV são candidatos a codificação e precisam de revisão humana. O pacote
> não substitui protocolo de revisão sistemática nem valida conclusões
> substantivas por conta própria.

## O que você pode fazer

- Ler referências BibTeX, normalizar e localizar DOIs, consultar metadados
  Crossref e registrar possíveis duplicatas.
- Importar coleções e PDFs do Zotero local com IDs persistentes, proveniência
  e manifesto, mantendo a biblioteca original intacta.
- Preparar PDFs e textos identificados, extrair resumos para triagem e criar
  uma matriz documento-termo com registro de exclusões.
- Explorar corpus com LDA ou STM, inspecionar termos por tópico e agrupar
  tópicos por anotação humana ou por similaridade lexical TF-IDF.
- Definir suas próprias dimensões de revisão, categorias, escopos e regras em
  um esquema JSON editável, sem assumir uma taxonomia universal.
- Usar JEV para classificar dimensões categóricas e modelos compatíveis com
  Chat Completions para extrair campos estruturados.
- Validar contratos e verificar se citações ocorrem literalmente nas
  passagens fornecidas; registrar uso informado pelas APIs.

## Por que usar em pesquisas sociais e políticas

Em ciência política, o pesquisador pode estruturar um corpus sobre gastos de
campanha, por exemplo, e configurar campos para país, eleição, cargo, unidade
de análise, definição de despesa, categorias de gasto, método, resultados e
limitações. Em outras áreas das ciências sociais, as dimensões podem ser
substituídas pelas variáveis e conceitos pertinentes à pergunta de pesquisa.

Isso ajuda a aplicar o mesmo formulário a muitos artigos, identificar campos
faltantes, separar texto-fonte de inferências, manter IDs estáveis e exportar
resultados que possam ser conferidos. LDA/STM ajudam a explorar vocabulário e
padrões do corpus; JEV ajuda a aplicar categorias definidas pelo pesquisador;
um LLM pode preencher campos ou sugerir trechos para verificação. Nenhum desses
passos decide, por si só, o que conta como evidência ou como interpretar um
achado.

## Uso em fluxos com agentes

`litreviewR` é uma biblioteca que agentes podem chamar por meio de R ou de um
wrapper apropriado. O pacote não instala nem hospeda agentes. Um agente pode,
por exemplo, receber um esquema JSON definido pela equipe, processar um artigo
por vez, chamar `extrai_dimensoes()` ou `classifica_dimensoes()`, validar os
objetos com `contrato_validar()` e verificar trechos com
`valida_evidencia_trecho()`. O pesquisador pode revisar casos ambíguos, alterar
o instrumento e controlar quais resultados seguem para a síntese.

A divisão entre instrumento, entrada, chamada e resposta estruturada facilita
a integração com agentes diferentes e torna o fluxo mais auditável do que
prompts livres sem contrato. Agentes continuam sujeitos a erros de seleção,
extração e interpretação; guarde a versão do esquema, o modelo, os parâmetros,
os resultados brutos e as decisões humanas.

## Instalação

Instale a versão de desenvolvimento pelo GitHub:

```{r}
install.packages("remotes")
remotes::install_github("BaruqueRodrigues/litreviewR")
library(litreviewR)
```

Alguns recursos usam dependências opcionais: `shiny` para o editor de
instrumentos, `text2vec` para agrupamento TF-IDF e `cld2` para detecção de
idioma dos resumos. LDA e STM usam as dependências listadas em `DESCRIPTION`.

## Um primeiro fluxo: textos nomeados e exploração de tópicos

Os nomes do vetor viram IDs estáveis. Para um estudo real, use textos
suficientemente longos e examine os documentos excluídos e os termos dos
tópicos antes de interpretá-los.

```{r}
textos <- c(
  artigo_001 = paste(rep("eleições campanha gastos partidos candidatos votos ", 20), collapse = ""),
  artigo_002 = paste(rep("despesas campanha propaganda candidatos desempenho eleitoral ", 20), collapse = ""),
  artigo_003 = paste(rep("instituições partidos representação política eleições ", 20), collapse = "")
)
dtm <- cria_dtm(textos = textos, idioma = "portuguese", min_freq = 1)
dtm_obter_exclusoes(dtm)

analise <- roda_analise_topicos(
  dtm = dtm,
  k = 2,
  method = "lda",
  seed = 1234
)
analise$topicos
analise$associacao_documento_topico
```

## Importar uma coleção do Zotero local

Habilite “Allow other applications on this computer to communicate with
Zotero” nas preferências avançadas e mantenha o aplicativo aberto. As funções
abaixo consultam a API local; não alteram itens nem arquivos do Zotero.

```{r}
config <- zotero_config(backend = "local", library_type = "user", library_id = "0")
zotero_status(config)
colecoes <- zotero_list_collections(config)
# Substitua pela chave de oito caracteres da coleção escolhida:
previa <- zotero_import_collection(config, "COLL1234", "corpus-zotero")
# A simulação não grava arquivos. Para efetuar a importação:
resultado <- zotero_import_collection(
  config, "COLL1234", "corpus-zotero", include_pdfs = TRUE, dry_run = FALSE
)
```

A chave de coleção do exemplo é sintética. A importação considera somente a
coleção selecionada, registra anexos indisponíveis e preserva IDs na
reimportação. PDFs são copiados para o corpus, sem mover os originais.
Quando uma versão antiga do Zotero não fornece identidade da biblioteca ou
instância, informe `instance_id` persistente na configuração. Consulte
[contratos da integração](docs/zotero-contracts.md) para detalhes de identidade,
limites e layout do corpus.

O backend Web reutiliza o mesmo transporte HTTP, os limites e os erros tipados
do cliente local. A chave Web é lida pela variável indicada em
`api_key_env`; ela não fica no objeto de configuração. O servidor MCP expõe
cinco ferramentas por `stdio` e aceita apenas IDs de perfis de biblioteca e
corpus configurados pelo operador. Veja a [vignette Zotero](vignettes/zotero.Rmd)
e o [contrato 1.0.0](docs/zotero-contracts.md). O fluxo automatizado usa
fixtures sintéticas; o piloto com uma biblioteca real continua pendente.
Para executar o servidor MCP, use o checkout do repositório: instalar apenas
o pacote R não instala os arquivos Python na biblioteca R.

## Instrumentos próprios para sua revisão

`schema_padrao()` cria um ponto de partida. Edite dimensões para sua área,
valide a estrutura e salve-a em JSON. O editor Shiny local é opcional.

```{r}
instrumento <- schema_padrao()
schema_validar(instrumento)
# Abrir o editor em uma sessão interativa:
# instrumento <- configura_revisao(instrumento)
schema_escrever(instrumento, "instrumento.json")
```

A extração e a classificação usam serviços externos e exigem credenciais
configuradas no ambiente R. Nenhuma chave deve ser gravada no esquema ou no
repositório. Leia as vignettes antes de enviar textos de pesquisa a um
provedor, considerando privacidade, consentimento, licença e regras da sua
instituição.

```{r}
# Exemplos de chamadas reais (requer credenciais e acesso de rede):
# saida <- extrai_dimensoes(
#   conteudo = texto_do_artigo,
#   schema = instrumento,
#   unidade = list(scope = "article", unit_id = "artigo_001"),
#   provider = "deepseek"
# )
# rotulos <- classifica_dimensoes(
#   conteudo = texto_do_artigo,
#   schema = instrumento,
#   unidade = list(scope = "article", unit_id = "artigo_001")
# )
```

## Vignettes e referência das funções

As vignettes cobrem todas as funções exportadas, agrupadas por etapa do
trabalho. Após instalar, abra-as no R com `browseVignettes("litreviewR")`.

- **Referências e aquisição:** `gera_referencias()`, funções DOI/Crossref e
  `baixa_pdf_*()`.
- **Corpus e tópicos:** resumos para anotação, DTM, LDA/STM e agrupamento.
- **Instrumentos e classificação:** esquema configurável, contratos, JEV e
  categorias.
- **Extração e evidências:** adaptadores LLM, extração estruturada e validação
  de trechos.

Consulte também `help(package = "litreviewR")` e a documentação de cada função
com `?nome_da_funcao`.

## Limites e uso responsável

- A aquisição depende de fontes externas. `baixa_pdf_aberto()` atualmente
  reconhece a rota SciELO; outros portais abertos ainda podem não ser cobertos.
  O backend Sci-Hub é opcional e configurável, mas disponibilidade, termos de
  uso, direitos autorais e regras locais devem ser verificados pelo usuário.
- LDA e STM são métodos exploratórios; a escolha de pré-processamento e número
  de tópicos afeta resultados. NMF está suspenso nesta versão.
- JEV produz classificação inferida e não fornece evidência documental
  independente. Um LLM pode retornar campos incorretos ou citações inadequadas.
- A validação literal só confirma que uma citação está presente no texto da
  passagem fornecida; não confirma que a citação sustenta a interpretação.
- Serviços externos podem mudar modelos, preços, limites e formatos de API.
  Estimativas de custo do pacote não são faturas do provedor.
- Testes automatizados verificam a implementação em dados controlados; não
  demonstram validade científica em um corpus real.

## Desenvolvimento

Para rodar testes e verificações locais:

```{r}
devtools::test()
devtools::check()
```

## Licença

MIT. Veja `LICENSE`.
