---
output: github_document
editor_options: 
  markdown: 
    wrap: 72
---

<!-- README.md is generated from README.Rmd. Please edit that file -->

```{r, include = FALSE}
knitr::opts_chunk$set(
  collapse = TRUE,
  comment = "#>",
  fig.path = "man/figures/README-",
  out.width = "100%"
)
```

# \# 📚 litreviewR

O \*\*\`litreviewR\`\*\* é um pacote R que automatiza o processo de
\*\*revisão de literatura científica\*\* e prepara suas referências para
análises com modelos de linguagem (LLMs/SLMs). Ele ajuda pesquisadores a
transformar arquivos \`.bib\` em pipelines reprodutíveis de coleta,
download e análise textual de artigos acadêmicos.

------------------------------------------------------------------------

\## 🚀 O que o pacote faz

\- Lê arquivos \`.bib\` e estrutura as referências (\`gera_referencia\`)

\- Busca o DOI automaticamente quando ausente
(\`descobre_doi_por_titulo\`)

\- Baixa artigos nacionais (SciELO, USP, ANPOCS) via
\`baixa_pdf_aberto()\`

\- Baixa artigos internacionais via Sci-Hub com \`baixa_pdf_scihub()\`

\- Usa roteamento inteligente com \`baixa_pdf_auto()\` para decidir o
método ideal

## 🚀 Instalação

Você pode instalar a versão de desenvolvimento diretamente do GitHub
com:

```{r, eval=FALSE}
# Instale o devtools, se ainda não tiver
install.packages("devtools")

# Instale o litreviewR
devtools::install_github("baruqrodrigues/litreviewR")
```

## 🧠 Pipeline automático de download

A função `baixa_pdf_auto()` identifica automaticamente a origem do artigo:

- **Artigos nacionais**: detectados por domínio ou `publisher` no CrossRef → `baixa_pdf_aberto()`
- **Artigos internacionais** ou com paywall → `baixa_pdf_scihub()`

```{r, eval=FALSE}
library(litreviewR)

# Lê o .bib
referencias <- gera_referencia("minhas_referencias.bib")

# Baixa os PDFs automaticamente
baixa_pdf_auto(referencias, diretorio = "pdfs")

```

✨ Funções principais
```{r, eval = FALSE}
# Extrai as referências do .bib
refs <- gera_referencia("referencias.bib")

# Baixa um artigo nacional (SciELO)
baixa_pdf_aberto(refs)

# Baixa um artigo via Sci-Hub
baixa_pdf_scihub(refs)

# Usa o pipeline automático inteligente
baixa_pdf_auto(refs)
```


## 🔧 Em desenvolvimento

-   Integração com modelos LLMs e SLMs (GPT, Claude, BERT etc)

    -   Classificação temática automática

    -   Sumarização de artigos

    -   Extração de tópicos

-   Visualizações com Shiny ou Quarto

-   Mapeamento de co-citações e redes semânticas

## 👤 Autor

Desenvolvido por [Baruque Rodrigues](https://github.com/baruqrodrigues)\
Coordenador de Operacoes e cientista de dados interessado automacoes,
money and politics, estatistica forense e NLP.

## 📜 Licença

MIT © 2025 — Você pode usar, modificar e redistribuir livremente com os
devidos créditos.
