---
title: "Preparar corpus e explorar tópicos"
author: "litreviewR"
output: rmarkdown::html_vignette
vignette: >
  %\VignetteIndexEntry{Preparar corpus e explorar tópicos}
  %\VignetteEngine{knitr::rmarkdown}
  %\VignetteEncoding{UTF-8}
---

```{r, include=FALSE}
knitr::opts_chunk$set(collapse = TRUE, comment = "#>")
library(litreviewR)
```

Esta vignette mostra como transformar textos identificados em um corpus
analisável, rastrear exclusões e produzir modelos exploratórios. Modelagem de
tópicos organiza padrões lexicais; os tópicos precisam de interpretação
substantiva e não equivalem automaticamente a temas ou correntes teóricas.

## Resumos para triagem humana

`gera_csv_resumos_para_anotacao()` percorre PDFs e cria uma tabela com resumo,
origem, estado da extração e colunas vazias para anotação. Recortes incertos
ficam marcados para inspeção. OCR é opcional e requer suporte externo instalado.

```{r, eval=FALSE}
triagem <- gera_csv_resumos_para_anotacao(
  pasta_pdfs = "pdfs",
  caminho_saida = "triagem.csv",
  ocr = FALSE
)
```

## Criar uma DTM com IDs estáveis

`cria_dtm()` aceita uma pasta de PDFs ou um vetor nomeado de textos. Nomes dos
textos se tornam IDs de documentos; forneça `doc_ids` quando seu vetor não
estiver nomeado. A limpeza depende do idioma e dos parâmetros escolhidos.

```{r}
textos <- c(
  artigo_1 = paste(rep("campanha eleitoral gastos partidos candidatos votos ", 8), collapse = ""),
  artigo_2 = paste(rep("eleicoes financiamento campanha propaganda candidatos ", 8), collapse = ""),
  artigo_3 = paste(rep("instituicoes partidos representacao politica eleicoes ", 8), collapse = "")
)
dtm <- cria_dtm(textos = textos, idioma = "portuguese", min_freq = 1)
dim(dtm)
dtm_obter_exclusoes(dtm)
```

`dtm_obter_exclusoes()` retorna documentos removidos ou sem termos úteis, com
os motivos disponíveis no objeto. Revise essas exclusões antes de comparar
resultados entre subconjuntos.

## Ajustar e inspecionar modelos

`modela_topicos()` ajusta LDA ou STM sobre uma DTM. Para STM, os metadados devem
conter um `doc_id` único que corresponda aos IDs da DTM; as fórmulas são
especificadas explicitamente. NMF está temporariamente indisponível.

```{r, eval=FALSE}
modelo_lda <- modela_topicos(dtm, k = 2, method = "lda", seed = 1234)
modelo_stm <- modela_topicos(
  dtm, k = 2, method = "stm",
  metadados = data.frame(doc_id = rownames(as.matrix(dtm)), ano = 2024),
  formula_prevalence = ~ ano
)
```

`extrai_topicos()` oferece um atalho LDA e retorna termos agrupados ou pesos
por termo. `roda_analise_topicos()` encadeia preparação, modelagem e extração;
retorna também modelo, DTM, exclusões e, quando disponível, associação entre
documentos e tópicos.

```{r}
topicos <- extrai_topicos(dtm = dtm, k = 2, max_termos = 5, modo = "agrupado")
topicos
```

```{r, eval=FALSE}
analise <- roda_analise_topicos(
  textos = textos, k = 2, method = "lda", min_freq = 1, seed = 1234
)
analise$topicos
analise$associacao_documento_topico
analise$exclusoes
```

## Agrupar tópicos com anotação revisável

`agrupa_topicos()` aceita rótulos humanos em CSV (`metodo = "manual"`) ou um
agrupamento lexical TF-IDF/k-means (`metodo = "cluster"`, que requer o pacote
opcional `text2vec`). O agrupamento automático usa coocorrência de termos, não
embeddings semânticos. Para decisões teóricas, prefira critérios explícitos e
anotação validada por pesquisadores.

```{r, eval=FALSE}
# O CSV deve relacionar cada ID de tópico a uma coluna grupo/area/categoria.
grupos <- agrupa_topicos(topicos, metodo = "manual", arquivo_csv = "rotulos.csv")
# Alternativa lexical exploratória; instalar text2vec antes.
grupos_auto <- agrupa_topicos(topicos, metodo = "cluster", n_clusters = 2)
```

## Funções cobertas

- `gera_csv_resumos_para_anotacao()`.
- `cria_dtm()` e `dtm_obter_exclusoes()`.
- `extrai_topicos()`, `modela_topicos()` e `roda_analise_topicos()`.
- `agrupa_topicos()`.
