---
title: "Extração estruturada, agentes e evidências"
author: "litreviewR"
output: rmarkdown::html_vignette
vignette: >
  %\VignetteIndexEntry{Extração estruturada, agentes e evidências}
  %\VignetteEngine{knitr::rmarkdown}
  %\VignetteEncoding{UTF-8}
---

```{r, include=FALSE}
knitr::opts_chunk$set(collapse = TRUE, comment = "#>")
library(litreviewR)
```

Esta vignette explica como usar um instrumento para extrair variáveis de um
texto e como verificar citações devolvidas. O desenho é adequado para
orquestração por agentes: o agente pode selecionar artigos, fornecer a unidade
e o texto, chamar funções do pacote, validar estruturas e encaminhar casos
ambíguos para revisão. O pacote fornece adaptadores e contratos; não inclui um
agente autônomo nem substitui protocolo de pesquisa, leitura crítica ou
supervisão humana.

## Configurar dimensões de extração

Uma dimensão do esquema pode declarar escopo (`article`, `study` ou `passage`),
tipo de valor, operação `extract` e instruções. `schema_padrao()` fornece a
estrutura inicial e `schema_validar()` verifica consistência. Personalize os
campos para sua pergunta substantiva; variáveis úteis em ciência política
podem incluir país, período, unidade de análise, definição operacional,
fonte de dados, desenho, resultados e limitações, mas a seleção cabe à equipe.

## Extrair campos com um modelo compatível

`extrai_dimensoes()` percorre dimensões ativas compatíveis com a unidade e
retorna respostas, evidências e uso informado. Hoje aceita adaptadores OpenAI e
DeepSeek Chat Completions. A chamada real usa JSON estruturado; chaves devem
ficar em variáveis de ambiente ou em um gerenciador de segredos. Não inclua
credenciais em esquemas, scripts compartilhados ou repositórios.

```{r, eval=FALSE}
esquema <- schema_padrao()
# Configure uma dimensão do esquema para extract e scope = "article".
saida <- extrai_dimensoes(
  conteudo = texto_integral,
  schema = esquema,
  unidade = list(scope = "article", unit_id = "artigo_001"),
  provider = "deepseek",
  model = "deepseek-flash",
  run_id = "revisao-v1-artigo-001"
)
saida$responses
saida$evidences
saida$usage
```

Para testar o formato sem chamada remota, `mock_response` aceita uma resposta
simulada por dimensão. Isso testa o caminho de parsing/validação, não a
qualidade de um modelo ou o serviço remoto.

## Adaptadores e utilitários LLM

`llm_chat()` envia um prompt a OpenAI ou DeepSeek e devolve conteúdo, modelo e
uso. `llm_constroi_prompt_dimensao()` constrói o prompt de uma dimensão;
`llm_parse_resposta()` interpreta o JSON de uma resposta conforme a dimensão;
`llm_calcula_custo()` estima custo a partir de tokens e tarifa informada. As
tarifas mudam: não trate estimativas internas como fatura do provedor.

```{r, eval=FALSE}
prompt <- llm_constroi_prompt_dimensao(esquema$dimensions[[1]], "article")
resposta_api <- llm_chat(prompt, provider = "deepseek", mock_response = "{}")
interpretada <- llm_parse_resposta(resposta_api$content, esquema$dimensions[[1]])
estimativa <- llm_calcula_custo(input_tokens = 1000, output_tokens = 200, model = "deepseek-flash")
```

`llm_parse_resposta()` e `llm_calcula_custo()` também são úteis em um fluxo
próprio, mas `extrai_dimensoes()` coordena as dimensões e acumula o uso em uma
única chamada de alto nível.

## Evidências citadas e validação

`valida_evidencia_trecho()` verifica se uma citação aparece literalmente como
substring contígua em uma passagem. `criar_evidencia()` monta um objeto F0 e,
se receber um corpus com as passagens, pode localizar posições. `contrato_validar()`
valida cada evidência e `valida_evidencias_resposta()` confere vínculos entre
respostas, evidências e corpus.

```{r}
passagem <- list(passage_id = "artigo_001_p3", text = "A despesa total foi associada ao número de votos.")
corpus <- list(passages = list(passagem))
ev <- criar_evidencia(
  evidence_id = "ev_001", passage_id = "artigo_001_p3",
  quote = "A despesa total foi associada ao número de votos.", corpus = corpus
)
valida_evidencia_trecho(ev$quote, passagem$text)
contrato_validar(ev, tipo = "evidence", corpus = corpus)
```

A checagem literal confirma apenas que o trecho ocorre no texto fornecido. A
pertinência da passagem para sustentar o valor extraído exige leitura humana.
Para citações de PDFs, preserve texto, página e identificador da passagem na
etapa de ingestão para que a verificação seja rastreável.

## Pipeline legível por pessoas e agentes

Um agente pode receber um esquema JSON, selecionar dimensões por escopo,
chamar a extração em lotes controlados, validar contratos, registrar `run_id`,
uso e abstenções, e devolver apenas resultados aprovados por regras humanas.
Em R, o operador exportado `%>%` pode compor transformações em pipelines
compatíveis com magrittr:

```{r, eval=FALSE}
resultados <- artigos %>%
  purrr::map(~ extrai_dimensoes(
    conteudo = .x$texto,
    schema = instrumento,
    unidade = list(scope = "article", unit_id = .x$article_id),
    provider = "deepseek"
  ))
```

Defina previamente limites de custo, privacidade e retenção de dados no seu
protocolo institucional; valide uma amostra manual antes de ampliar o lote e
registre versões do instrumento, modelo e parâmetros.

## Funções cobertas

- `extrai_dimensoes()`.
- `llm_chat()`, `llm_constroi_prompt_dimensao()`, `llm_parse_resposta()` e
  `llm_calcula_custo()`.
- `valida_evidencia_trecho()`, `criar_evidencia()` e
  `valida_evidencias_resposta()`.
- `contrato_validar()` (também apresentada na vignette de instrumentos).
- `%>%`.
