---
title: "Instrumentos configuráveis e classificação temática"
author: "litreviewR"
output: rmarkdown::html_vignette
vignette: >
  %\VignetteIndexEntry{Instrumentos configuráveis e classificação temática}
  %\VignetteEngine{knitr::rmarkdown}
  %\VignetteEncoding{UTF-8}
---

```{r, include=FALSE}
knitr::opts_chunk$set(collapse = TRUE, comment = "#>")
library(litreviewR)
```

Um instrumento permite que a equipe defina dimensões pertinentes à pergunta,
à área e à unidade de análise. Isso evita impor uma taxonomia universal e cria
uma estrutura serializável que pessoas e agentes podem ler e validar.

## Criar e editar um esquema

`schema_padrao()` cria uma estrutura inicial. Edite título, área e dimensões ou
abra o editor local com `configura_revisao()`. O editor não chama modelos;
`launch = FALSE` permite construir o objeto sem abrir uma janela interativa.

```{r}
esquema <- schema_padrao()
checar <- schema_validar(esquema)
checar$valid
```

O esquema pode ser serializado com `schema_para_json()` ou `schema_escrever()`;
`schema_de_json()` e `schema_ler()` reconstroem o objeto. Valide depois de
editar e antes de compartilhar com um pipeline.

```{r}
json <- schema_para_json(esquema)
esquema_copia <- schema_de_json(json)
schema_validar(esquema_copia)$valid
```

```{r, eval=FALSE}
esquema <- configura_revisao(schema = esquema, launch = TRUE)
schema_escrever(esquema, "instrumento.json")
esquema_reaberto <- schema_ler("instrumento.json")
```

## Validar entradas e resultados

`contrato_validar()` verifica estruturas conhecidas do pacote, como `schema`,
`response`, `evidence` e `corpus`. Use `error = FALSE` para obter diagnósticos
sem interromper o fluxo.

```{r}
contrato_validar(esquema, tipo = "schema")
```

Esses contratos tornam saídas mais previsíveis para scripts e agentes, mas não
provam a validade substantiva dos dados nem a qualidade da codificação.

## Classificar categorias com JEV

`classifica_dimensoes()` envia ao JEV as dimensões ativas de categoria única ou
múltipla compatíveis com o `scope` da unidade. Como a classificação é
inferencial, configure explicitamente `inference_policy =
"allow_inference"`. Em categorias múltiplas, o retorno pode conter uma linha
por categoria. Use limiar de confiança e revisão humana; a função não produz
evidência textual independente.

```{r, eval=FALSE}
esquema$dimensions[[1]]$type <- "single_category"
esquema$dimensions[[1]]$operations <- list("classify")
esquema$dimensions[[1]]$inference_policy <- "allow_inference"
esquema$dimensions[[1]]$categories <- list(
  list(id = "spending", label = "Gastos", description = "Composição e volume de despesas de campanha."),
  list(id = "electoral_effect", label = "Efeito eleitoral", description = "Relação entre despesa e resultado eleitoral.")
)
esquema$dimensions[[1]]$scope <- "article"

rotulos <- classifica_dimensoes(
  conteudo = "Resumo ou texto selecionado do artigo",
  schema = esquema,
  unidade = list(scope = "article", unit_id = "artigo_001"),
  confidence_threshold = 0.70
)
```

`jev_avalia()` é o adaptador de baixo nível para perguntas Choice no formato
JEV. Em geral, use `classifica_dimensoes()` para gerar perguntas a partir do
instrumento e prefira `jev_avalia()` quando seu pipeline já constrói perguntas
compatíveis com a API. Ambos requerem credencial TypeSafe configurada no
ambiente e acesso de rede.

```{r, eval=FALSE}
perguntas <- list(q1 = list(
  type = "choice",
  instructions = "Qual aspecto é central no texto?",
  criteria = list(gasto = "Mensuração ou composição de despesas", efeito = "Efeito nos votos")
))
resposta <- jev_avalia(
  state = "Resumo do artigo",
  questions = perguntas
)
```

## Funções cobertas

- `schema_padrao()`, `schema_validar()`, `schema_para_json()`,
  `schema_de_json()`, `schema_ler()`, `schema_escrever()` e
  `configura_revisao()`.
- `contrato_validar()`.
- `classifica_dimensoes()` e `jev_avalia()`.
