---
title: "Referências bibliográficas e aquisição de textos"
author: "litreviewR"
output: rmarkdown::html_vignette
vignette: >
  %\VignetteIndexEntry{Referências bibliográficas e aquisição de textos}
  %\VignetteEngine{knitr::rmarkdown}
  %\VignetteEncoding{UTF-8}
---

```{r, include=FALSE}
knitr::opts_chunk$set(collapse = TRUE, comment = "#>")
library(litreviewR)
```

Esta vignette cobre leitura de BibTeX, identificação e normalização de DOI,
consulta de metadados e aquisição de PDFs. A disponibilidade de serviços
externos varia. Antes de enviar requisições, confira termos de uso, licenças e
permissões de acesso aplicáveis aos artigos e ao seu contexto institucional.

## Ler e normalizar referências

`gera_referencias()` converte um arquivo BibTeX em uma lista de registros. A
chave BibTeX é usada como identificador preferencial; o pacote também registra
possíveis duplicatas. O exemplo cria um arquivo temporário autocontido:

```{r}
bib <- tempfile(fileext = ".bib")
writeLines(c(
  "@article{silva2024,",
  "  title = {Política e instituições},",
  "  author = {Silva, Ana},",
  "  year = {2024},",
  "  journal = {Revista Exemplo},",
  "  doi = {https://doi.org/10.1234/exemplo.1},",
  "  abstract = {Um resumo de demonstração.}",
  "}"
), bib)
refs <- gera_referencias(bib)
refs[[1]][c("article_id", "title", "year", "doi", "id_source")]
normaliza_doi(refs[[1]]$doi)
```

`normaliza_doi()` aceita DOI puro, prefixo `doi:` ou URL DOI. Para procurar um
DOI a partir dos metadados, `identifica_doi_referencia()` consulta Crossref e
retorna estado, candidatos e pontuação; resultados ambíguos devem ser
conferidos, não aceitos automaticamente. `descobre_doi_por_titulo()` oferece
o atalho por título. `crossref_info()` consulta metadados já identificados por
DOI. `is_referencia_nacional()` é um indicador heurístico baseado no DOI e não
substitui validação bibliográfica.

```{r, eval=FALSE}
candidato <- identifica_doi_referencia(
  titulo = "Política e instituições",
  autores = "Ana Silva",
  ano = 2024
)
doi <- descobre_doi_por_titulo("Política e instituições")
metadados <- crossref_info(doi)
is_referencia_nacional(doi)
```

As consultas dependem da rede e do serviço Crossref. Configure `CROSSREF_MAILTO`
para identificar suas consultas, respeite limites de acesso e revise os
candidatos antes de atualizar registros.

## Baixar PDFs e conferir o resultado

`baixa_pdf_auto()` tenta as fontes indicadas em `fontes` e devolve um resultado
estruturado para cada referência. O padrão é `local`, `url`, `aberto`, `scihub`;
no estado atual, `aberto` reconhece redirecionamentos SciELO. Um download só é
marcado como sucesso após validação do PDF. Consulte `status`, `source`, `path`,
`reason` e `attempts` para auditar tentativas.

```{r, eval=FALSE}
resultado <- baixa_pdf_auto(refs, diretorio = "pdfs")
resultado[[1]][c("id", "status", "source", "path", "reason")]
```

As funções específicas `baixa_pdf_aberto()` e `baixa_pdf_scihub()` permitem
tentar uma fonte isoladamente. Os domínios Sci-Hub são configuráveis porque
podem mudar:

```{r, eval=FALSE}
options(litreviewR.scihub_urls = c("https://dominio-configurado-pelo-usuario"))
resultado_aberto <- baixa_pdf_aberto(refs[[1]], diretorio = "pdfs")
resultado_scihub <- baixa_pdf_scihub(refs[[1]], diretorio = "pdfs")
```

O Sci-Hub permanece como backend opcional a pedido do mantenedor. Seu uso pode
ter implicações legais ou contratuais dependendo do artigo e da jurisdição;
priorize fontes abertas e institucionais quando disponíveis e confirme que
você tem direito de obter e processar cada arquivo. O pacote não garante que
uma fonte externa esteja online ou que um artigo esteja disponível.

## Funções cobertas

- `gera_referencias()`, `normaliza_doi()`, `identifica_doi_referencia()`,
  `descobre_doi_por_titulo()`, `crossref_info()` e `is_referencia_nacional()`.
- `baixa_pdf_auto()`, `baixa_pdf_aberto()` e `baixa_pdf_scihub()`.
